【裁判字號】    99,訴,2529
【裁判日期】    991029
【裁判案由】    毒品危害防制條例
【裁判全文】
臺灣板橋地方法院刑事判決              99年度訴字第2529號
公  訴  人  臺灣板橋地方法院檢察署檢察官
被      告  甲○○
上列被告因違反毒品危害防制條例案件，經檢察官提起公訴（99
年度毒偵字第5029號），本院合議庭裁定改依簡式審判程序，判
決如下：
    主  文
甲○○施用第一級毒品，累犯，處有期徒刑拾月。扣案之第一級
毒品海洛因壹包（含包裝袋，驗餘淨重零點零貳柒公克），沒收
銷燬之。
    事  實
一、甲○○曾於民國92年間因施用毒品案件，經臺灣士林地方法
    院以92年度毒聲字第809 號裁定送觀察、勒戒後，認無繼續
    施用毒品之傾向，於92年11月12日執行完畢釋放，並經臺灣
    士林地方法院檢察署檢察官於同日以92年度毒偵字第871 號
    為不起訴處分確定。又於94年間因施用第一級毒品案件，經
    臺灣士林地方法院以94年度訴字第315號判決判處有期徒刑8
    月，提起上訴後，由臺灣高等法院以94年度上訴字第3729號
    判決撤銷原判決，改判處有期徒刑1 年2 月確定。復於96年
    間因施用第一級毒品案件，經臺灣士林地方法院以97年度訴
    字第88號判決判處有期徒刑1 年確定。另於96年間因詐欺案
    件，經本院以97年度簡字第7401號簡易判決判處有期徒刑6
    月，減為有期徒刑3 月確定。上開二案並經本院以98年度聲
    字第3972號裁定應執行有期徒刑1 年3 月，於98年9 月4日
    縮刑期滿執行完畢。
二、詎仍不知悔改，於前述觀察、勒戒執行完畢後，再屢犯施用
    毒品之罪，經臺灣士林地方法院分別於94、97年間，以前揭
    判決判處有罪確定後，明知海洛因係屬毒品危害防制條例第
    2 條第2 項第1 款所定之第一級毒品，不得持有、施用，竟
    基於施用第一級毒品海洛因之犯意，於99年6 月9 日某時許
    ，在其位於臺北縣板橋市○○街62巷12樓之住處，以注射針
    筒注射之方式，施用海洛因1 次。嗣甲○○於99年6 月10日
    9 時55分許，在臺北縣三重市○○○路與信義西街路口，因
    形跡可疑為警上前盤查而查獲，並扣得其所有之第一級毒品
    海洛因1 包（含包裝袋，驗前淨重0.029 公克；驗餘淨重0.
    027 公克），再採集其尿液送驗後，檢驗結果呈嗎啡之陽性
    反應，而查悉上情。
三、案經臺北市政府警察局中正第一分局報告臺灣板橋地方法院
    檢察署檢察官偵查起訴。
    理  由
一、查被告甲○○所犯係死刑、無期徒刑、最輕本刑為3 年以上
    有期徒刑以外之罪，其於準備程序中就前揭被訴事實為有罪
    之陳述，經受命法官告知簡式審判程序之旨，並聽取其與公
    訴人之意見後，本院合議庭認為適宜由受命法官獨任進行簡
    式審判程序，爰依刑事訴訟法第273 條之1 第1 項規定，裁
    定由受命法官獨任進行簡式審判程序，合先敘明。
二、上揭事實，業據被告於審理時坦承不諱，且被告為警查獲後
    所採集之尿液，經送台灣尖端先進生技醫藥股份有限公司檢
    驗結果，確呈嗎啡陽性反應，有該公司99年6 月30日濫用藥
    物檢驗報告（檢體編號：037452號）、臺北市政府警察局中
    正第一分局刑事案件移送書各1 份在卷可稽；而扣案之白色
    粉末1 包（含包裝袋，驗前淨重0.029 公克；驗餘淨重0.02
    7 公克），經送驗後，確含有海洛因成分，此有交通部民用
    航空局航空醫務中心99年6 月25日航藥鑑字第0994180 號毒
    品鑑定書1 紙在卷可參。足徵被告之自白與事實相符，堪以
    採信。是本案事證明確，被告施用第一級毒品海洛因之犯行
    ，洵堪認定。
三、按毒品危害防制條例前於92年7 月9 日修正公布，自93年1
    月9 日施行，觀之該條例第20條、第23條之立法理由，修正
    後毒品危害防制條例就施用毒品者，只於「初犯」及「5 年
    後再犯」二種情形，有其追訴條件之限制，即須於初犯經觀
    察、勒戒或強制戒治釋放後，5 年內均無施用毒品之行為，
    始能認其前所實施之觀察、勒戒或強制戒治已足遮斷毒癮，
    而得於5 年後再犯時，再予適用初犯之規定，重行觀察、勒
    戒等程序。倘5 年內已經再犯，被依法追訴處罰，縱其第3
    次（或第3 次以上）施用毒品之時間在初犯釋放5 年以後，
    即與「5 年後再犯」之情形有別，且因已於「5 年內再犯」
    ，顯見其再犯率甚高，原實施觀察、勒戒或強制戒治，已無
    法收其實效，而無5 年戒斷期之存在，自無再經觀察、勒戒
    及強制戒治之必要，應得逕行追訴處罰（最高法院95年5 月
    9 日95年度第7 次刑事庭會議決議參照）。經查：本件被告
    甲○○因施用毒品案件，經臺灣士林地方法院以92年度毒聲
    字第809 號裁定送觀察、勒戒後，認無繼續施用毒品之傾向
    ，於92年11月12日釋放出所，並經臺灣士林地方法院檢察署
    檢察官於同日以92年度毒偵字第871 號為不起訴處分確定後
    ，復於上開觀察、勒戒執行完畢釋放後5 年內，再因施用第
    一級毒品案件，經臺灣士林地方法院於94、97年間以上開判
    決判處罪刑確定等情，有臺灣高等法院被告前案紀錄表1份
    在卷可憑，是依上開說明，被告於前述觀察、勒戒執行完畢
    釋放後，再犯施用毒品罪，分別經法院判決有罪確定後，復
    犯本件施用毒品之犯行，本件犯行距前揭觀察、勒戒執行完
    畢釋放後雖逾5 年，惟核與毒品危害防制條例第20條第3項
    所定「5 年後再犯」之立法意旨不符，揆諸上開說明，仍應
    予追訴、處罰。
四、核被告所為施用毒品海洛因之行為，係犯毒品危害防制條例
    第10條第1 項之施用第一級毒品海洛因罪。其持有毒品海洛
    因之低度行為，為施用海洛因之高度行為所吸收，不另論罪
    。再被告有事實欄所載之前科紀錄，於98年9 月4 日有期徒
    刑執行完畢，此有前開被告前案紀錄表在卷可考，其於受有
    期徒刑之刑之執行完畢後，5 年以內故意再犯本件有期徒刑
    以上之罪，爰依刑法第47條第1 項規定論以累犯，並加重其
    刑。爰審酌被告無視毒品可能對自身及家庭所造成之戕害，
    及對社會治安形成之潛在危險，屢犯施用毒品之罪，足見其
    戒絕毒癮之意志不堅，本不宜寬貸，惟念其犯後坦承犯行，
    態度良好，及施用毒品乃戕害自身健康，尚未直接危害他人
    等一切情狀，量處如主文所示之刑，以資懲儆。
五、末以，扣案之白色粉末1 包（含包裝袋，驗前淨重0.029 公
    克；驗餘淨重0.027 公克），確含毒品海洛因成分，業已認
    明如前，又因毒品鑑驗一般係以傾倒之方式，將包裝袋內之
    第一級毒品海洛因倒出而與包裝袋分離而稱重，必要時，輔
    以刮杓刮取袋內粉末，然無論依何種方式分離，包裝袋內分
    別均有極微量之第一級毒品海洛因殘留，此業經法務部調查
    局以93年3 月19日調科壹字第09300113060 號函釋在案，此
    為本院職務上已知之事實，是足認前開1 只空包裝袋，其內
    含有極微量第一級毒品海洛因殘留而無法析離，應整體視為
    查獲之第一級毒品海洛因，俱應依毒品危害防制條例第18條
    第1 項前段之規定，不問屬於犯人與否，均沒收銷燬之；至
    送鑑耗損之海洛因粉末既已滅失，自無庸再予宣告沒收銷燬
    之必要。
據上論斷，應依刑事訴訟法第273 條之1 第1 項、第299 條第1
項前段，毒品危害防制條例第10條第1 項、第18條第1 項前段，
刑法第11條、第47條第1 項，判決如主文。
本案經檢察官莊惠真到庭執行職務。
中    華    民    國    99    年    10   月    29     日
                  刑事第九庭  法  官 鄭凱文
以上正本證明與原本無異。
如不服本判決應於收受本判決後10日內向本院提出上訴書狀，並
應敘述具體理由，如未敘述上訴理由者，應於上訴期間屆滿後20
日內補提理由書狀於本院（均須按他造當事人之人數附繕本）「
切勿逕送上級法院」。
                              書記官 陳筱惠
中    華    民    國    99    年    11    月    2     日
附錄本案論罪法條：
毒品危害防制條例第10條：
施用第一級毒品者，處6 月以上5 年以下有期徒刑。
施用第二級毒品者，處3 年以下有期徒刑。

司法院資訊處製作；財團法人民間司法改革基金會備份。
